【裁判字號】    98,聲,547
【裁判日期】    981203
【裁判案由】    選任管理人
【裁判全文】
臺灣臺中地方法院民事裁定               98年度聲字第547號
聲  請  人  丁○○
            甲○○
            丙○○
            乙○○
            戊○○○
                      上列四人.
                      送達代收.
相  對  人  民安瓦斯實業股份有限公司
                      設臺中縣.
法定代理人
即
臨時管理人  庚○○    住同上
            己○○    住臺中市.
上當事人間聲請更換管理人事件，本院裁定如下：
    主    文
聲請駁回。
聲請費用新臺幣壹仟元由聲請人負擔。
    理    由
一、聲請意旨略以（詳見歷次聲請狀）：(一)相對人之臨時管理人
    庚○○，由本院於94年選任後，98年10月12日既因其誣告同
    一公司副董事長而遭判刑確定入獄再服刑中本院即應撤銷其
    管理人資格，另選任股東林炳煌為臨時管理人，期能與原臨
    時管理人己○○共同召集股東會合法選出董事及董事長，而
    維全體股東法益。(二)本院94年12月27日以庚○○兩年內不召
    集股東會改選董監事而加以解任後，仍再選其為管理人，又
    過三年，因於96年6月29日召集股東會選其為董事及董事長
    既遭本院撤銷復不再合法改選，且於98年10月12日因誣告罪
    第二次再入獄服刑中，即其不能依公司法第208條之1盡法院
    囑託任務至為明確，故有選林炳煌為臨時管理人之緊急迫切
    需要。(三)林炳煌係專利契約見證人及促成雙方再合作協調人
    ，見證相對人75年間設立公司至今20寒暑，現任臨時管理人
    庚○○18年不召集股東會，故違每年至少應召集一次之規定
    ，損及全體股東之利益，再因前開說明被判入獄，自有改選
    任林炳煌為臨時管理人之必要。(四)相對人自80年至今從未合
    法召開股東會及公佈營運報告給股東一個交待，並經本院二
    次命令選任臨時管理人，已嚴重損害股東合法權益至鉅，請
    求給予股東一個合法的投資保障及維護投資人的財產安全。
    (五)如非選庚○○擔任臨時管理人不可，即應命其30日內在另
    一臨時管理人己○○會計師協助下，製作18年未製作之營業
    報告及分紅配股等語。
二、按董事會不為或不能行使職權，致公司有受損害之虞時，法
    院因利害關係人或檢察官之聲請，得選任一人以上之臨時管
    理人，代行董事長及董事會之職權。但不得為不利於公司之
    行為。前項臨時管理人，法院應囑託主管機關為之登記。臨
    時管理人解任時，法院應囑託主管機關註銷登記。公司法第
    208條之1定有明文。次按公司法第208條之1所定選任臨時管
    理人事件，由利害關係人或檢察官向法院聲請。前項聲請，
    應以書面表明董事會不為或不能行使職權，致公司有受損害
    之虞之事由，並釋明之。第1項事件，法院為裁定前，得徵
    詢主管機關、檢察官或其他利害關係人之意見。第1項事件
    之裁定，應附理由。法院選任臨時管理人時，應囑託主管機
    關為之登記。非訟事件法第183條亦定有明文。而依公司法
    、非訟事件法之相關規定，雖僅有聲請法院選任臨時管理人
    之規定，而未有解任臨時管理人應如何處理之相關規定，然
    依舉重明輕之法理，該臨時管理人既係經法院所選任，其若
    有不適任之情形，則法院自得依聲請解任已選任之臨時管理
    人、重新選任臨時管理人。又相對人所有董監事已由經濟部
    依法解任，任期至91年7月1日止，嗣經利害關係人聲請選任
    相對人臨時管理人，本院即以91年度聲字第1571號裁定選任
    庚○○、趙水章為臨時管理人。嗣後利害關係人再聲請本院
    重新選任臨時管理人，經本院94年度聲字第250號裁定解任
    原臨時管理人，再重新選任庚○○、己○○為相對人之臨時
    管理人，此有本院職權調閱之本院94年度聲字第250號卷宗
    及其卷附之91年度聲字第1571號、94年度聲字第250號裁定
    可稽，均合先敘明。
三、本件聲請人聲請解任本院前開裁定選任之臨時管理人庚○○
    ，重新選任吳炳煌為臨時管理人。經查：
(一)、本件經依非訟事件法第183條第3項規定徵詢主管機關、檢察
    官及部分利害關係人之意見如下：
  1.兼任相對人臨時管理人之股東庚○○具狀陳報稱，其已取得
    507,600股權之同意（即50.76%）認相對人無更換臨時管理
    人之必要等語，並提出股東共同意見書乙份為憑，意見書內
    載意旨略以「．．．三、經查目前庚○○乃在本公司以餘暇
    執行業務，公司未有受損害之虞。四、本人等認為庚○○擔
    任臨時管理人非常適當，無公司受損害之虞，無更換必要。
    」，書末聲明人並由股東庚○○、尤景三、尤正昌、吳友仁
    、蔡雅純、詹洪嬌簽名或蓋章。
  2.主管機關即經濟部（中部辦公室）意見略以：按臨時管理人
    代行董事長、董事會職權，旨揭聲請選任臨時管理人，本部
    認為應以公司利益為依歸等語。
  3.臺灣臺中地方法院檢察署意見略以：按非訟事件法第183 條
    規定，聲請選任股份有限公司臨時管理人，應以書面表明董
    事會不為或不能行使職權，致公司有受損害之虞之事由，並
    釋明之。故丁○○對原管理人庚○○有何不為或不能行使職
    權，致相對人有受損害之虞之事由，應盡相當釋明之責等語
    。
  4.相對人之其餘持股百分之五以上股東，除封德台依股東名冊
    地址無法送達，及吳明黛、李麗瓊具狀陳報其等已將所持股
    權全部移轉予相對人臨時管理人庚○○。其等已非相對人股
    東，不便表示意見外，其餘股東及另一臨時管理人己○○經
    本院依聲請人陳報住址送達徵詢意見函後，迄今均未具狀表
    明意見。
(二)、第查聲請人之一甲○○前曾聲請撤銷庚○○為相對人管理人
    ，並選任本件聲請人之一丙○○或尤正昌為管理人，經本院
    以98年度聲字第465號（下稱前案）受理後以：聲請意旨謂
    ，相對人前所召集股東常會作成之決議，業因召集不合法而
    撤銷確定等語，並提出本院96年度訴字第2193號、臺灣高等
    法院臺中分院97年度上字第362號民事判決節錄影本為憑；
    另經本院調閱上開卷證資料結果，相對人96年6月29日召集
    之96年度股東常會會議決議，確經法院判決應予撤銷及確認
    相對人與庚○○間董事長之委任關係不存在確定在案。惟查
    ，此一民事爭訟事件係於98年2月間始告判決確定，而該判
    決確定後，相對人於臨時管理人仍續管理期間，其經營管理
    是否穩定，是否曾再召開股東常會等，均未見聲請人或各股
    東有所陳明，本院尚難僅以上揭民事判決結果推認相對人之
    臨時管理人庚○○於擔任相對人之臨時管理人期間，有未善
    盡責任致相對人受有損害之情事。再查，相對人之股東尤景
    三等人，已共同聲明庚○○擔任相對人臨時管理人非常適當
    ，無更換臨時管理人必要之意見。又主管機關經濟部之意見
    亦認應以公司利益與安定為依歸，另臺灣臺中地方法院檢察
    署亦表示：聲請人對原管理人庚○○有何不為或不能行使職
    權，致相對人有受損害之虞之事由，應盡相當釋明之責等語
    。則綜上各節，本院前選任之相對人臨時管理人庚○○與己○○，於擔任相對人之臨時管理人期間，相對人經營狀況既
    無明顯不穩定之情事，且本件亦有多數股東表明意見認庚○○管理並無失當情事，而不同意更換臨時管理人，本院認尚
    無更換臨時管理人之必要等語，而98年9月16日裁定駁回其
    聲請，嗣經該件聲請人抗告後現仍在本院抗告審審理中（本
    院98抗字第465號），有本院98年度聲字第465號裁定及本院
    案件繫屬索引卡查詢表在卷可稽。
(三)、本件聲請與前案即本院98年度聲字第465號裁定雖非同一事
    件，惟本件聲請人除仍以上開相對人臨時管理人庚○○任職
    期間違法失當等情，暨增列庚○○於98年10月12日因其誣告
    同一公司副董事長而遭判刑確定入獄再服刑中本院即應撤銷
    其管理人資格為理由外，並未見聲請人敘明有何於前案繫屬
    中另為本件聲請之急迫與必要；及補充釋明原管理人庚○○
    有何不為或不能行使職權，致相對人有受損害之虞之具體事
    由。且經本院依聲請人聲請調閱臺灣臺中地方法院檢察署98
    年度執字第12200號執行卷宗得知（聲請人聲請閱覽該執行
    卷宗，應循該案程序聲請，於本案聲請恐有涉及當事人或第
    三人隱私或業務秘密，而致其受重大損害之虞，尚難允准，
    附此敘明），庚○○因誣告案件判決確定後（最高法院98年
    度台上字第5007號），依法應執行有期徒刑1月15日，然其
    乃經執行檢察官准予易服社會勞動46日計276小時，社會勞
    動履行期間為4月，並自98年10月22日起算，有卷附之臺灣
    臺中地方法院檢察署檢察官易服勞動指揮書及臺灣臺中地方
    法院檢察署執行社會勞動報告通知單影本在卷可稽。要與聲
    請人所陳相對人臨時管理人庚○○於98年10月12日因誣告罪
    入獄服刑中無法執行管理人職務乙情不符。且占相對人多數
    股權之股東尤景三、尤正昌、吳友仁、蔡雅純、詹洪嬌等人
    仍具名認為庚○○仍在相對人公司以餘暇執行業務，公司未
    有受損害之虞，有上開意見書在卷可按。另本院酌以本件聲
    請人推薦股東林炳煌替換現任臨時管理人庚○○，雖陳明林
    炳煌係專利契約見證人及促成雙方再合作協調人，見證相對
    人75年間設立公司至今20寒暑等語，惟依聲請人（民安版本
    ）及相對人臨時管理人庚○○提出之股東名冊上均記載林炳
    煌持有1000股，依相對人全部股權數1, 000,000股而言，其
    僅占相對人0.1%之股權，若由本院選任其替換擁有過半數股
    東支持之庚○○擔任臨時管理人，日後恐亦難獲得多數股權
    股東之支持，實無助於相對人公司日後運作之穩定與發展。
    再聲請人請求本院慮及少數股東之權益等語，本屬正當，惟
    本院前已選任專業會計師己○○與庚○○共同擔任管理人，
    應已顧及少數股東權益之維護。且依前述，本件聲請改選管
    理人事件，主管機關經濟部之意見認應以公司利益與安定為
    依歸。另臺灣臺中地方法院檢察署亦表示：聲請人對原管理
    人庚○○有何不為或不能行使職權，致相對人有受損害之虞
    之事由，應盡相當釋明之責等語。則綜上各節，本院前選任
    之相對人臨時管理人庚○○與己○○，於擔任相對人之臨時
    管理人期間，相對人經營狀況既無明顯不穩定情事；且本件
    亦有多數股權之股東表明意見認庚○○管理並無失當情事，
    而不同意更換臨時管理人；又本件聲請人之一甲○○前案聲
    請撤銷庚○○為相對人管理人，並選任本件聲請人之一丙○○或尤正昌為管理人等事件，猶在本院抗告審審理中並未確
    定，是本院目前認為尚無依聲請人所請改選任林炳煌為管理
    人之必要，聲請人所為聲請，即無理由，應予駁回。
四、至聲請人另請求如非選庚○○擔任管理人不可，即應命其30
    日內在另一臨時管理人己○○會計師協助下，製作18年未製
    作之營業報告及分紅配股乙節，然依非訟事件法第五章商事
    非訟事件第一節公司事件之規定（第171條至第192條參照）
    ，核非屬非訟事件受理法院所得裁處事項，聲請人此部分請
    求，於法尚有未合，亦應併予駁回。
五、依非訟事件法第21條第2項、民事訴訟法第95條、第78條，
    裁定如主文。
中    華    民    國    98    年    12    月    3     日
                  民事第四庭    法  官  洪堯讚
正本係照原本作成。
如不服本裁定應於送達後10日內向本院提出抗告狀，並繳納抗告
費新臺幣1,000元。
中    華    民    國    98    年    12    月    3     日
                                書記官


司法院資訊處製作；財團法人民間司法改革基金會備份。
